【裁判字號】    89,易,1720
【裁判日期】    900615
【裁判案由】    妨害名譽
【裁判全文】
臺灣彰化地方法院刑事判決                        八十九年度易字第一七二號
    公  訴  人  臺灣彰化地方法院檢察署檢察官
    被      告  甲○○
右列被告因妨害名譽等案件，經檢察官提起公訴（八十九年度偵字第七一六八號），
本院判決如左：
    主      文
甲○○公然侮辱人，處罰金壹仟元，如易服勞役，以參佰元折算壹日。
被訴誹謗部分無罪。
    事      實
一、甲○○係坐落彰化縣彰化市○○路二一三至二二一號碧富邑大樓管理委員會副主
    任委員，因催繳住戶管理費一事與住戶庚○○發生嫌隙，於民國（下同）八十九
    年七月十三日下午五時許，在碧富邑大樓一樓公眾得出入之管理室前，當管理委
    員會主任委員張進寶與庚○○等人協調臨時公告及管理費事宜時，甲○○從電梯
    出來，即公然對庚○○辱罵：「瘋查某（台語）」等語。
二、案經被害人庚○○訴請台灣彰化地方法院檢察署檢察官偵查起訴。
    理由
甲、有罪部分：
一、訊據被告矢口否認有右揭犯行，辯稱：伊並未辱罵告訴人云云；經查，被告右揭
    犯罪事實，業據告訴人庚○○指述綦詳，核與證人許木興、戊○○、辛○○、丁○○等人於偵審中之證述相符，雖被告辯稱只說告訴人刁蠻，並未「瘋查某（
    台語）」云云，並舉證人丙○○為證，然當時多人在場，均稱被告確有辱罵告訴
    人，僅證人丙○○一人證稱未聽聞，顯不合常理，且其中證人辛○○、丁○○均
    為該大樓管理公司人員，並非住戶，與被告亦無仇怨，應不至虛言誣陷，況被告
    亦不否認曾於前開時地與告訴人發生言語衝突，足認告訴人之指述屬實，故本件
    事證明確，被告前開犯行堪以認定。
二、核被告所為，係犯刑法第三百零九條之罪。爰審酌被告犯罪之動機、方法、手段
    、被害人所受損害，暨犯後態度等一切情狀，量處如主文所示之刑，並諭知易服
    勞役之折算標準，以示懲儆。
三、公訴意旨另稱被告於八十九年九月六日晚上八時許，在公眾得出入之碧富邑大樓
    管理室召開管理委員會會議中，庚○○質問甲○○：「你為何告訴住戶說我有幻
    想症」，甲○○隨即公然答稱：「我們都認為你有幻想症」等語，認被告復涉有
    公然侮辱罪嫌云云；然被告否認有上開犯行，辯稱並無這樣說，證人許木興、戊○○夫妻與伊有嫌隙等語，核與證人己○○、謝清龍之證述相符，雖公訴人舉證
    人許木興、戊○○及林文品等為證，惟公訴人既認當時多人聚集商討事宜時，因
    專注議題而忽視周遭動靜者非無可能，並從證人即主委張進寶僅聽到被告回答「
    有幻想症」，餘則因未專注而不知即明等情，則證人許木興、戊○○及林文品之
    證詞亦難盡信，況被告係回覆告訴人之問話，尚難認其有公然侮辱之意思，另告
    訴人提出紙條一張，並舉證人壬○○○為證，稱被告向證人表示此話非證人所講
    等情，惟證人壬○○○於本院庭訊時證稱因被告告訴伊說告訴人有幻想症，被告
    誣賴係伊所說，伊才找被告寫紙條等詞，然被告辯稱係證人自己找伊，要伊寫下
    紙條等語，核與紙條上僅述明被告證實證人沒有說告訴人有幻想症等情相符，且
    被告並未向大眾公然敘述，亦非公然侮辱，故被告此部分犯罪不能證明，因公訴
    意旨前開有罪部分有裁判上一罪之連續犯關係，不另為無罪之諭知，附此敘明。
乙、無罪部分：
一、按犯罪事實應依證據認定之，無證據不得推定其犯罪事實，又不能證明被告犯罪
    者，應諭知無罪之判決，此於刑事訴訟法第一百五十四條及同法第三百零一條第
    一項分別定有明文。
二、公訴意旨另以：告訴人庚○○於八十九年九月六日晚上八時許，在公眾得出入之
    碧富邑大樓管理室召開管理委員會會議中，質問甲○○：「你為何告訴住戶那張
    名條是我在乙○○的皮包偷拿的」，甲○○另基於散布於眾之意圖，答稱：「對
    啊！怡樺說的」等語，足以毀損庚○○之名譽，認被告涉有誹謗罪嫌云云；然被
    告否認有上開犯行，辯稱伊並未如此說等語，核與證人己○○、謝清龍之證述相
    符，且證人許木興、戊○○及林文品等於偵訊中均證稱，係告訴人問被告為何說
    名條係伊偷的，被告回答係怡樺說的等詞，則被告並未直接指稱告訴人有偷竊之
    行為，告訴人亦未指出被告曾向何人散布，尚與誹謗罪之構成要件有間；此外，
    復查無其他積極證據足資證明被告有何上開犯行，揆諸首開說明，被告犯罪不能
    證明，自應為無罪之諭知。
據上論斷，應依刑事訴訟法第二百九十九條第一項前段、第三百零一條第一項，刑法
第三百零九條、第四十二條第二項，罰金罰鍰提高標準條例第一條前段、第二條，判
決如主文。
本件經檢察官盧永盛到庭執行職務。
中      華      民      國      九十    年      六  月      十五    日
                                  臺灣彰化地方法院刑事第二庭
                                        法      官   謝  仁  棠
右正本證明與原本無異。
如不服本判決，應於判決送達後十日內，向本院提出上訴狀( 須附繕本 )。
告訴人或被害人對於判決如有不服具備理由請求檢察官上訴者，其上訴期間之計算係
以檢察官收受判決正本之日期為準。
                                        法院書記官   于  淑  真
中      華      民      國      九十    年      六      月      十九    日
刑法第三百零九條
公然侮辱人者，處拘役或三百元以下罰金。
以強暴犯前項之罪者，處一年以下有期徒刑、拘役或五百元以上罰金。


司法院資訊處製作；財團法人民間司法改革基金會備份。
